臺灣高等法院臺南分院刑事裁定　　　　　九十一年度交聲再字第一二三號　　Ｇ
　　　再審聲請人
　　　即受判決人　甲　○　○
　　　選任辯護人　莊　柏　林
右列聲請人因過失致死案件，對於本院八十七年度交上易字第二八六號中華民國八十
七年五月二十七日所為確定判決（臺灣臺南地方法院八十六年度交訴第一六七號、臺
灣臺南地方法院檢察署八十六年度偵字第五三六七號）聲請再審，本院裁定如左：
      主      文
再審之聲請駁回。
      理      由
一、本件聲請意旨略以：
（一）本案第一審及原確定判決均以第二份照片為証（按即聲請狀所附之証三），並
      稱現場有血跡、擦痕等肇事跡象，然細觀該份資料，俱無出自縣警局之証明，
      對照首份現場照片（按即聲請狀所附之証四），其上不僅未見互撞或損壞或血
      、肉塊等肇事痕跡，且旁註「台南縣警察局新化分局」之字樣，足證為正確之
      官方文件，有証明力，再就聲請人於八十五年八月十三日（即案發當日）所拍
      得之照片（按即聲請狀所附之証五）觀之，亦無肇事痕跡，凡此，均足証明確
      定判決認定事實顯有錯誤。聲請人所提前揭照片，係前確定判決未曾審酌，自
      屬確實新証據，而有再審之原因。
（二）徵諸卷附現場照片（見相驗卷第八頁至第十一頁），聲請人所駕駛之小客車與
      田珠煌所騎重型機車，各停於不同路邊。田珠煌所遺血跡，在其所騎機車後方
      ，與聲請人所駕駛之小客車相距頗遠。再依道路交通事故調查報告表（二）所
      附現場圖，聲請人駕駛之小客車煞車痕，與田珠煌所駕機車倒地刮地痕係並列
      ，聲請人所駕小客車停於其車道靠右；田珠煌之機車則倒於其車道路邊，血跡
      則在田珠煌所駕機車後方。死者死亡之結果，若果由聲請人所致，則何以血跡
      與機車刮地痕及機車倒地位置有此差距？原判決之認定豈與論理法則、經驗法
      則無違？
（三）又所謂現場圖，共有三份。其一在相驗卷第三頁；另一份在同上卷第四十八頁
      ；第三份在二審卷第一四二頁，相互比較，其所顯示之內容各有不同，而以附
      於二審卷第一四二頁者較為詳細。依該份較詳之現場圖所顯示之情況，可知聲
      請人所駕小客車之左後輪煞車痕長三．六公尺，與田珠煌所駕機車倒地之刮痕
      相距二‧一公尺，其餘二份均無此項記載，相距如此之遠，如何擦撞？且該刮
      地痕係直線，機車則倒於該刮地痕之右前方七．一公尺處，又何能想像發生聲
      請人駕車撞倒死者機車之事實？是該現場圖不足以証明聲請人犯罪至明。再該
      現場圖既有三份，其內容各有不同，究竟何者為真實，即有待查明，未可率將
      有瑕疵之該圖當作認定事實的証據。原審未究及此，以未經具結且多有瑕疵之
      鑑定報告，逕為聲請人不利之判決，其判決難謂無推測、擬制，強入人於罪之
      嫌。凡此重要証據，關係原確定判決認定事實是否正確問題，即有再審之理由
      。
（四）原確定判決之事實認定聲請人「於會車時適田珠煌駕駛之重型機車因碰及路面
      坑洞而失控倒地，致擦撞及田珠煌之重型機車，田珠煌因而頭骨破裂腦溢出，
      送醫不治死亡」云云，及聲請人在警訊中的「自白」為判決基礎。惟查：(1)原
      確定判決引用警員李金安於偵查中及一審証稱聲請人車左前輪胎輪金屬圈上有
      「血跡」及「肉塊」作為聲請人之車有撞及田珠煌之証據，然就處理現場之警
      員在「道路交通事故調查報告表」之「肇事經過摘要」欄內記載「自小客車未
      受損」即足以証明原確定判決所認被告之車與田珠煌之車「擦撞」並非事實。
      上開「道路交通事故調查報告表」所載事實，顯然推翻原確定判決之認定，亦
      証証人李金安所供與事實未合。(2)毛俊中法醫在原審作証時，問以「死者身上
      有無掉落肉塊？」答稱「無」。問「死者在相驗時，身上有無被輾過或壓過之
      痕？」答「無」。並証稱「依傷口看，應是遭撞及，又肇事車輛玻璃無破，應
      是跌落所致，不是車撞所致，車撞是血腫，或破裂等現象」「死者頭部之傷應
      不是車撞所致」，法醫就死者受傷之情形研判，並非「車撞」所致，足証兩車
      非特未擦撞，且未撞到人，田珠煌乃因機車碰落坑洞，失控倒地而受傷。死者
      之身體既然未被輾過、壓過，亦無掉落「肉塊」，則李警員所謂輪胎或輪圈上
      有「肉塊」即屬子虛烏有，所証全然無採信之價值，其所謂輪胎上有血跡乙節
      ，自亦不足憑信。輪胎上有血跡除李警員之証詞外，別無其他証據可以証明，
      是原確定判決理由指稱聲請人車之輪胎有血跡，即屬無稽。(3)原確定判決雖以
      聲請人在警訊中自白擦撞田珠煌之車，惟按被告之自白須調查其他証據以察其
      是否與事實相符，此為刑事訴訟法第一百五十六條第二項所明定，而本案聲請
      人之自白既有以上証據証明與事實不符，原確定判決以聲請人之自白作為認定
      聲請人犯罪之証據，已有未合。
（五）原確定判決事實項第三點謂：「被告已自承當時塵土飛揚，而證人涂秋圓係隨
      後跟在機車行駛，則當時證人涂秋圓是否能清晰看清或分辨被害人是否被撞及
      ，即無可疑，自難為被告有利之証明．．．」云云，而為聲請人不利之認定。
      惟除前揭證據足證聲請人未擦撞死者車子外，台灣省車輛行車事故覆議鑑定委
      員會鑑定聲請人「無肇事因素」。證人梁福隆（係聲請人車輪之車行老闆）證
      稱聲請人於事發前不久，曾至其車行換置新輪胎，原審庭上提示照片中者，非
      該車的輪胎。又證人涂秋圓則証稱事發當日視線清晰，僅有點風沙之說詞，與
      鑑定報告相符。綜上，原確定判決就此認定事實錯誤，顯然具備再審之事由。
（六）死者事發當日所騎之機車，為聲請人之弟於八十七年六月七日買回。據前手賴
      鳳悌稱該機車當時已買受半年之久，買受時性能良好，未有異狀，此有雙方買
      賣時之錄音紀錄可稽，足證該機車之前根本未曾遭人撞擊，該證據當屬足影響
      原確定判決之新證據，亦足為再審之原因。
（七）經查財團法人成大研究發展基金會，乃一民間財團組織，第一審法院函請該法
      人鑑定，該法人又請成功大學交管系代為鑑定，所為鑑定報告並未經鑑定人簽
      名，亦未依刑事訴訟法第二百零二條之規定為具結，原確定判決採為判決基礎
      ，自非適法。又查原確定判決引用之前揭鑑定在其鑑定書第四項第一款：「根
      據處理員警所拍攝重機車刮地痕起點，與甲○○自小客車煞車痕起點不在相同
      位置（相隔約達五公尺左右）可以確定田珠煌的機車係因路面坑洞，自己操控
      失當而滑倒，並非遭甲○○撞及而倒，此外田珠煌左膝下及左大腿側有擦傷，
      亦可證明田珠煌有發生左側滑倒在地的過程」，第三款：「甲○○所駕駛的自
      小客車有無撞田珠煌請見整體推斷。至於甲○○所駕駛的自小客車有無撞到田
      珠煌所駕駛的機車，因為田珠煌所駕駛ＭＵＳ─九五一重機車，僅有刮地痕，
      並無撞擊痕，所以可以澄清甲○○所駕駛的自小客車並未撞到田珠煌所駕駛的
      機車。」分析上開鑑定根據：1.聲請人煞車痕起點與田車刮地痕起點之距離約
      五公尺。2.田車車身僅有刮地痕，並無撞擊痕。自可論斷兩車並未撞擊（擦撞
      ），詎原確定判決猶為相反之認定，其判決之事實顯與證據不符而有錯誤，徵
      諸大法官釋字第一四六號解釋，當得提起再審。
二、按有罪之判決確定後，為受判決人利益聲請再審，必其聲請之理由合於刑事訴訟
    法第四百二十條第一項各款所列情形之一或有第四百二十一條所定就足以影響於
    判決之重要證據漏未審酌者，始得准許之。又刑事訴訟法第四百二十條第一項第
    六款所謂發現確實之新證據，係指該項證據，事實審法院於判決前因未經發見，
    不及調查斟酌，至其後始行發見且須可認為確實足以動搖原確定判決者而言，若
    判決前已經當事人提出或聲請調查之證據，經原法院捨棄不採或顯然不足以動搖
    原確定判決所憑證據者，即非該款所謂發見之新證據，不得據為再審聲請之原因
    ，此有最高法院二十八年抗字第八號、三十三年抗字第七０號、五十年台抗字第
    一０四號判例足資參照。再按法院認為無再審理由者應以裁定駁回之，經裁定後
    ，不得更以同一原因聲請再審，亦為刑事訴訟法第四百三十四條第二項所明定。
三、經查本件聲請人所舉聲請再審之理由（一）謂「本案第一審及原確定判決均以第
    二份照片為証（按即聲請狀所附之証三），並稱現場有血跡、擦痕等肇事跡象，
    然細觀該份資料，俱無出自縣警局之証明」云云，惟查原審法院對上開證據，業
    於原審法院八十七年三月十六日訊問筆錄當庭訊問證人即處理本案之員警李金安
    ：「（相驗卷中之照片是你們提供？是死者家屬在當晚到警局來說被告之車上有
    血跡，我才去照的。」「（照片確是被告之車？）是的。是被告之車是死者家屬
    發現。」（原審卷五十七頁反面），相驗卷附照片確是員警所製作，並無造假之
    處，且相驗卷附照片亦無聲請人所陳再審之理由（一）中所述之無肇事痕跡之事
    實，是聲請人所提再審之理由，與聲請再審之要件不符。又再審事由（二）所指
    ，亦據原確定判決於理由四中詳述採用經原審函送財團法人成大研究發展基金會
    （應係成功大學交管系）鑑定結果，亦認定「田珠煌駕駛重機車行經狹路路面不
    平遇坑洞操控失控倒地為肇事主因，未戴安全帽為車禍致死主因」「甲○○駕駛
    小客車，行經狹路路面，未充份注意車狀況，且在此等路況下見對向來車，未儘
    量靠右，與來車共同使用道路，為肇事次因」，有該會八十六年九月四日（86）
    成大研基建字第○七七一號函在卷可稽（見原審卷第二十六至三十四頁），另經
    送臺灣省台南區車輛行車事故鑑定委員會亦認定，被告駕駛小客車，行經肇事地
    點未充分注意車前狀況，為肇事次因，有該會八十五年十一月四日南鑑字第八○
    九一三號鑑定書附卷可參（見相驗卷第五十一、五十二頁），是聲請人所陳聲請
    再審之理由，顯屬推測之詞，難謂有確實之新證據。另查聲請人再審事由（三）
    所指現場圖部分，前經本院以八十七年交聲再字第一七四號裁定謂：至於警方所
    製作車禍現場圖之記載，甲○○駕駛之ＴＩ－○四八二號轎車最後停放位置，雖
    距離右側草地○‧一公尺，然而距離其後方煞車痕，已有十一‧六公尺，顯然肇
    事後甲○○已刻意駛至路邊停靠，至為明灼。又現場圖內僅有煞車痕一條，長三
    ‧六公尺，是否甲○○轎車左輪胎煞車時所遺留，誠有疑問。蓋本件肇事路段，
    柏油路面寬度僅四‧三公尺（不含兩側草地），屬極端狹窄道路，故未劃分車道
    ，且無標線，路面龜裂，有坑洞。由柏油路面寬度不足，如遇兩輛轎車對向會車
    ，兩車部分車身勢必跨駛於路旁草地上，始能順利通行。對向來車如非轎車，而
    僅係機車時，駕駛人即易將車身駛於路面中央。會車時田珠煌所駕機車，如遇路
    面坑洞，發生失控而『擦撞』甲○○轎車，乃不可避免。甲○○為求閃避，偏向
    右側煞停，現場僅留右輪胎煞車痕一條，應屬可以理解。故現場圖轎車煞車痕與
    機車刮地痕相距二‧一公尺，非但不足以資為本件受判決人甲○○之有利論據，
    適足成為其於肇事時係行駛路面中央之佐證，而認再審之聲請無理由，予以駁回
    在案，此有該裁定可稽，今聲請人就上開部分，復以同一理由聲請本件再審，依
    前揭規定，其聲請再審之程序即屬違背上開規定。
四、又事實之認定，證據之取捨及證據證明力之判斷，乃事實審法院之職權，茍無違
    反經驗法則及論理法則，自難指為違法。本件聲請再審事由（四）、（五）、（
    七）部分，原確定判決理由欄二、三、四部分，已說明其取捨之理由，聲請人就
    原確定判決本於職權所為之證據取捨及證據證明力判斷事項再為爭執，並不能據
    以否認原確定判決係依據受判決人甲○○於警訊及檢察官偵查時坦承有撞到機車
    騎士田珠煌之供述，配合本院履勘現場時命警員李金安製作之道路交通事故調查
    報告表之記載內容，復斟酌法醫師毛俊中與現場處理警員李金安、孔樟權之證言
    及車禍現場彩色照片，另參考『臺灣省臺南區車輛行車事故鑑定委員會』及『成
    大研究基金會』鑑定報告意見（按其中成大研究基金會鑑定意見僅部分援用，並
    非全部採用，有關甲○○未擦撞田珠煌機車部分，即未予援用），綜合全部卷證
    及辯論意旨，認定甲○○車禍發生時疏未注意車前狀況，亦未隨時採取必要安全
    措施，以致擦撞田珠煌所駕機車而肇事之事實。至於聲請再審事由（六）所述「
    死者事發當日所騎之機車，為聲請人之弟於八十七年六月七日買回。據前手賴鳳
    悌稱該機車當時已買受半年之久，買受時性能良好，未有異狀，此有雙方買賣時
    之錄音紀錄可稽」等情，無論是否可採，均僅能說明該機車買賣當時之情況，就
    買賣前車禍發生當時之機車狀態，並不能為積極之證明，自亦不能以之推論該機
    車之前是否未曾遭人撞擊，要非確實足以動搖原確定判決而所謂發見之新證據。
    另聲請人再審事由（七）所述之鑑定報告係由機關為之而非個人所為之鑑定，此
    有該報告附確定判決卷可稽，原審未令具結，而依據全部卷證判斷其證據之證明
    力，自無不可，聲請人以之聲請再審，亦無理由，應予駁回。末按聲請再審，無
    停止刑罰執行之效力，但管轄法院之檢察官於再審之裁定前，得命停止，刑事訴
    訟法第四百三十條定有明文，是聲請人聲請本院裁定原確定判決之執行，因屬無
    據，本院自無從准許，附此敘明。
五、綜上所述，本件聲請人依刑事訴訟法第四二○條第一項第六款規定事由聲請再審
    ，關於再審理由（三）所指現場圖部分，其聲請不合法，其他聲請意旨，為無理
    由，應予駁回，應依刑事訴訟法第四百三十三條、第四百三十四條裁定如主文。
中    華    民    國      九十一      年      十一      月      十五    日
                                  臺灣高等法院臺南分院刑事第三庭
                                      審判長法官  黃    崑    宗
                                            法官  林    勝    木
                                            法官  葉    居    正
右正本證明與原本無異。
不得抗告。
                                      法院書記官  陳    嘉    琍
中    華    民    國      九十一      年      十一      月      二十五  日
